【裁判字號】    98,交上易,141
【裁判日期】    980630
【裁判案由】    過失致死
【裁判全文】
臺灣高等法院刑事判決               98年度交上易字第141號
上  訴  人  臺灣宜蘭地方法院檢察署檢察官
被      告  乙○○
上列上訴人因被告過失致死案件，不服臺灣宜蘭地方法院97年度
交易字第139號，中華民國98年4月30日第一審判決（起訴案號：
臺灣宜蘭地方法院檢察署97年度偵字第4812號），提起上訴，本
院判決如下：
    主  文
上訴駁回。
    理  由
一、按刑事訴訟法第三百五十條、第三百六十一條、第三百六十
    二條、第三百六十七條規定，不服地方法院之第一審判決而
    上訴者，須提出上訴書狀，並應敘述具體理由，為上訴必備
    之程式；其所提出之書狀未敘述上訴理由，或僅曾以言詞陳
    述上訴理由者，均應於上訴期間屆滿後二十日內補提理由書
    於第一審法院。第一審法院經形式審查，認逾期未補提上訴
    理由者，應定期間先命補正，逾期未補正者，為上訴不合法
    律上之程式，應以裁定駁回。倘已提出上訴理由，但所提非
    屬具體理由者，則由第二審法院以上訴不合法律上之程式，
    判決駁回。而所謂具體理由，必係依據卷內既有訴訟資料或
    提出新事實、新證據，指摘或表明第一審判決有何採證認事
    、用法或量刑等足以影響判決本旨之不當或違法，而構成應
    予撤銷之具體事由，始克當之（例如：依憑證據法則具體指
    出所採證據何以不具證據能力，或依憑卷證資料，明確指出
    所為證據證明力之判斷如何違背經驗、論理法則）；倘僅泛
    言原判決認定事實錯誤、違背法令、量刑失之過重或輕縱，
    而未依上揭意旨指出具體事由，或形式上雖已指出具體事由
    ，然該事由縱使屬實，亦不足以認為原判決有何不當或違法
    者（例如：對不具有調查必要性之證據，法院未依聲請調查
    亦未說明理由，或援用證據不當，但除去該證據仍應為同一
    事實之認定），皆難謂係具體理由，俾與第二審上訴制度旨
    在請求第二審法院撤銷、變更第一審不當或違法之判決，以
    實現個案救濟之立法目的相契合，並節制濫行上訴。又所謂
    上訴書狀應敘述上訴之理由，係指上訴書狀本身應敘述上訴
    理由而言，非可引用或檢附其他文書代替，以為上訴之理由
    ，刑事訴訟法並無上訴理由得引用或檢附其他文件代替之規
    定，若原審檢察官提出之上訴書，僅云「茲據告訴人具狀請
    求提起上訴，經核內容，尚非顯無理由，檢附原書狀，提起
    上訴」，揆之上開說明，其上訴自不合法律上之程式（最高
    法院六十五年台上字第二八三六、六十九年台上字第二七二
    四號判例意旨參照）。
二、本件檢察官依循告訴人甲○○具狀請求提起上訴，其上訴意
    旨謂：前列被告因過失致死案件，經臺灣宜蘭地方法院於九
    十八年四月三十日為第一審判決（九十七年度交易字第一三
    九號），茲因告訴人收受判決正本後，認為原判決不當，具
    狀請求上訴，茲敘述理由如後：一、本件告訴人具狀請求上
    訴略以：「(一)被告乙○○騎車超速且未注意車前狀況，尤其
    肇事地點在死者住家前，圍牆大門外面為住戶出入地點，被
    告早可預見，更應注意防患，但被告完全未注意，更在撞車
    前未有任何煞車動作，顯見被告有嚴重過失。(二)本案案發時
    間為九十七年六月三十日，被告於九十八年四月三十日原審
    判決前，未有任何賠償，顯然被告毫無和解誠意，原審判決
    尚屬過輕」等語。二、經核告訴人前開理由，尚非顯無理由
    ，爰檢送其聲請狀，依刑事訴訟法第三百四十四條第一項、
    第二項、第三百六十一條提起上訴請求撤銷原判決，另為適
    當之判決。
三、經查，除去所引用之告訴人請求上訴之意旨外，檢察官上訴
    理由僅略稱告訴人具狀請求上訴，經核尚非顯無理由等語，
    其所執上訴理由，並未依據卷內既有訴訟資料或提出新事實
    、新證據，指摘或表明第一審判決有何採證認事、用法或量
    刑等足以影響判決本旨之不當或違法，而構成應予撤銷之具
    體事由。是其上訴顯未以書狀敘述具體理由，揆諸上揭規定
    ，自屬不合法律上之程式，爰不經言詞辯論，逕予駁回。
據上論斷，應依刑事訴訟法第三百六十七條前段、第三百七十二
條，判決如主文。
中    華    民    國    98    年    6     月    30    日
                  刑事第二十一庭審判長法  官  蘇隆惠
                                      法  官  許永煌
                                      法  官  曾家貽
以上正本證明與原本無異。
不得上訴。
                                      書記官  任正人
中    華    民    國    98    年     7    月     2    日


司法院資訊處製作；財團法人民間司法改革基金會備份。
